【裁判字號】    90,易,531
【裁判日期】    900907
【裁判案由】    詐欺
【裁判全文】
臺灣雲林地方法院刑事判決
    公  訴  人  臺灣雲林地方法院檢察署檢察官
    被      告  甲○○
右列被告因詐欺案件，經檢察官提起公訴（九十年度偵字第二五００號），本院判決
如左：
    主  文
甲○○幫助意圖為自己不法之所有，以詐術使人將本人之物交付，累犯，處有期徒刑
陸月，如易科罰金以佰元折算壹日。
    事  實
一、甲○○曾因偽造文書案件，經臺灣臺中地方法院於民國八十三年九月十三日以八
    十三年度訴字第二三七四號判處有期徒刑一年二月，於八十三年十月十七日判決
    確定，而因肅清煙毒條例案件，經前院於八十四年三月一日以八十三年度訴字第
    三六三六號判處有期徒刑二年六月，其後上訴於臺灣高等法院臺中分院，該院於
    八十四年五月二十三日以八十四年度上訴字第一一０一號判決上訴駁回，其確定
    後二案由臺灣高等法院臺中分院於八十四年七月三十一日以八十四年度聲字第五
    九五號定其應執行刑三年，縮刑期滿日期為八十六年八月十二日。猶不知悔改，
    於八十八年十一月間某時日，見報紙刊登租用郵局帳戶廣告，明知係他人利用廣
    告租用帳戶，以供將來詐騙對象匯款之用，竟因缺錢花用，心存僥倖，基於幫助
    之故意，依該廣告上所登載之電話號碼，聯絡真實姓名年藉不詳之陳姓成年男子
    ，在臺中市○○路某處見面，而將其於臺中港郵局所申設之帳號五九七六之五號
    帳戶，以每月新臺幣（下同）三千元之代價出租於該陳姓男子，並將其郵局存摺
    、金融卡交付之，以供陳姓男子詐財之用。果然，陳姓男子所組成詐騙集團，意
    圖為自己不法之所有，以臺灣匯億股份有限公司之名義，利用郵局郵件傳送方式
    ，將大量幸運袋（俗稱刮刮樂）寄送予不特定之人，宣稱該等之人中獎，其中乙
    ○○不知有詐，陷於錯誤，誤信其刮中袋內所附刮刮樂之二獎現金獎項，而依該
    陳姓男子宣稱先付百分之十五稅金及入會費十五萬元之指示，於八十九年一月十
    五日、十七日、十八日，前後四次將八萬七千元及十五萬元、三萬元、四萬元，
    分別轉入甲○○所有上開帳戶及呂郁芬所有局號００四一三０之五帳號０二六三
    六四之一號帳戶、王順進所有局號００四一五三之五帳號０三九一五九之一號帳
    戶、林佩儀所有局號００二０００之三帳號一七一一０四之六號帳戶，乙○○匯
    款後仍未取得所示獎金，始知受騙而報警循線查獲上情。
二、案經高雄市政府警察局移送臺灣高雄地方法院檢察署呈臺灣高等法院檢察署檢察
    長令轉臺灣雲林地方法院檢察署檢察官偵查起訴。
    理  由
一、被告甲○○對於將其臺中港郵局帳號五九七六之五號帳戶，以每月三千元之代價
    出租於該陳姓男子，並將其郵局存摺、金融卡交付予陳姓男子使用等事實，坦白
    承認，但辯解其不知陳姓男子用以詐欺他人財物等語。經查，被害人乙○○確受
    該陳姓男子之集團詐騙，誤信刮中刮刮樂現金獎，而依指示分別於上開時間內，
    將前揭金額匯入甲○○、呂郁芬、王順進、林佩儀所有上開帳戶，已經被害人於
    警察局、檢察官偵訊中及本院審理時一再指證，並有被害人所提之郵政國內匯款
    執據四紙在卷可佐，其中八十九年一月十五日匯八萬七千元入被告上開帳戶內，
    而被告前揭帳戶內自八十八年十一月二十九日起至八十九年一月十九日止，顯示
    多筆金額轉入，有其帳戶之客戶歷史交易清單三紙在卷可稽，該等存款均非被告
    所為，亦非被告所有，此為被告所承認之事實，足見該等款項，均係陳姓男子之
    詐騙集團詐取所得，被告所有出租之該帳戶，全然用以詐欺之途，被告不能諉為
    不知，被告對於該陳姓男子毫無所悉，於本院審理時無從清楚交代，足見二人不
    識，非其可得信賴之人，其甘心將所有帳戶出租供人使用，事後復不加了解往來
    情形，雖不能證明其有共同正犯之情，但理由無他，乃貪圖小利，幫助他人犯罪
    ，事後再藉詞圖飾，辯稱不知情及無辜受害，否則郵局開戶手續簡便，帳戶取得
    容易，正常之人，合法存付，無庸以租用他人帳戶方式為之，此反常之舉，惟有
    藉以從事不法，事後逃避追查一途，可得解釋，此為常識，被告為通常之人，豈
    能不知，其猶出租帳戶，並將存摺、金融卡全部交付，其幫助陳姓之人從事詐騙
    之犯行，至為灼然，所辯之情，無以採信。本件事證明確，被告犯行可以認定，
    應依法論科。
二、核被告甲○○所為，係犯刑法第三百三十九條第一項、第三十條第一項前段之幫
    助詐欺取財罪。被告曾因偽造文書案件，經臺灣臺中地方法院於八十三年九月十
    三日以八十三年度訴字第二三七四號判處有期徒刑一年二月，於八十三年十月十
    七日判決確定，因肅清煙毒條例案件，經前院於八十四年三月一日以八十三年度
    訴字第三六三六號判處有期徒刑二年六月，其後上訴於臺灣高等法院臺中分院，
    該院於八十四年五月二十三日以八十四年度上訴字第一一０一號判決上訴駁回，
    其確定後二案由臺灣高等法院臺中分院於八十四年七月三十一日以八十四年度聲
    字第五九五號定其應執行刑三年，縮刑期滿日期為八十六年八月十二日，有臺灣
    高等法院被告全國前案紀錄表、臺灣雲林地方法院檢察署刑案資料查註紀錄表各
    一紙在卷可按，其於五年以內，再犯本件有期徒刑以上之罪，為累犯，應依刑法
    第四十七條之規定加重其刑。而被告所為，係詐欺罪之幫助犯，應依刑法第三十
    條第二項之規定依正犯之刑減輕之。其刑之加減依刑法第七十一條第一項先加後
    減之規定為之。爰審酌被告有多次犯罪前科，素行不佳，並其犯罪動機、目的、
    手段、所生危害及犯罪所得等一切情狀，量處如主所示之刑，並諭知易科罰金之
    折算標準。其諭知易科罰金部分，因被告行為後，刑法第四十一條業於九十年一
    月四日修正，並於同年月十日公布施行，是得易科罰金之適用範圍，被告行為後
    法律已有變更，依刑法第二條第一項規定，應適用最有利於行為人之法律，而就
    其所犯能否易科罰金經比較結果，以修正後之規定有利於被告，依刑法第二條第
    一項前段規定，自應適用修正後之規定為之。
據上論斷，應依刑事訴訟法第二百九十九條第一項前段，刑法第二條第一項前段、第
三百三十九條第一項、第三十條第一項前段、第二項、第四十七條、第四十一條第一
項前段，罰金罰鍰提高標準條例第一條前段、第二條，判決如主文。
本案經檢察官劉仁慈到庭執行職務。
中      華      民      國     九十     年     九     月       七       日
                               臺灣雲林地方法院刑事第二庭
                                   法  官  吳  福  森
右正本證明與原本無異。
如不服本判決，應於判決送達後十日內向本院提出上訴狀( 應附繕本 )。
                                   書記官  李  松  坤
中      華      民      國     九十     年     九     月       七       日
附錄本案論罪科刑法條：
刑法第三百三十九條第一項
意圖為自己或第三人不法之所有，以詐術使人將本人或第三人之物交付者，處五年
以下有期徒刑、拘役或科或併科一千元以下罰金。


司法院資訊處製作；財團法人民間司法改革基金會備份。
